【裁判字號】    98,裁,3226
【裁判日期】    981217
【裁判案由】    耕地三七五租約
【裁判全文】
最  高  行  政  法  院  裁  定
                                      98年度裁字第3226號
抗  告  人  甲○○
上列抗告人因與相對人高雄縣大社鄉公所間耕地三七五租約事件
，對於中華民國98年1月23日高雄高等行政法院97年度訴字第788
號裁定，提起抗告，本院裁定如下︰
    主  文
抗告駁回。
抗告訴訟費用由抗告人負擔。
    理  由
一、按抗告法院認抗告為不合法或無理由者，應為駁回抗告之裁
    定。
二、原裁定以：「當事人於終局判決後，不得就同一法律關係更
    行起訴，此為一事不再理之原則。違背此原則者，即為法所
    不許。」(本院44年判字第44號判例)。又訴訟標的為確定判
    決之效力所及者，行政法院應以裁定駁回之，行政訴訟法第
    107條第1項第9款定有明文。抗告人與訴外人許龍智所共有
    坐落高雄縣大社鄉○○○段225之6地號（面積0.1314公頃）
    及225之20地號（面積0.0821公頃）土地，出租予承租人許
    福添、許直雄耕作。抗告人所有坐落同段225之12地號（面
    積0.1285公頃）、225之18地號（面積0.1405公頃）2筆土地
    （上開土地合稱為系爭土地），則出租予承租人許枝法耕作
    。系爭土地租賃分別訂有耕地三七五租約，租約皆於民國91
    年12月31日租期屆滿，抗告人以擴大家庭農場經營規模為由
    向相對人申請收回自耕，承租人等亦申請繼續承租。相對人
    以承租人等收支相抵足以維持一家生活，抗告人則合於耕地
    三七五減租條例第19條第2項規定為由，依同條例第19條第2
    、3項規定，於92年4月14日以社鄉民政字第0920003589號函
    及第0920003802號函（下稱原處分），通知出租人於補償承
    租人後收回自耕，補償金額分別係大社鄉○○○段225之6地
    號土地為新臺幣（下同）1,794,561元，同地段225之20地號
    土地為1,086,550元；同地段225之12、225之18地號土地為
    3,564,130元，及抗告人應於收到函文次日起20日期限內補
    償承租人，逾期將准由承租人續訂租約6年。因抗告人未能
    於前述期限內補償完畢，相對人乃於92年5月13日以社鄉民
    政字第0920005025號及第0920005026號函准由承租人等續訂
    租約6年。抗告人對於前開相對人核定補償金額及核准承租
    人續訂租約之處分皆表不服，提起訴願，遭決定駁回，提起
    行政訴訟，經原審法院於93年2月27日以92年度訴字第1136
    號判決駁回，抗告人不服，提起上訴，經本院於95年1月12
    日以95年度判字第30號判決(原確定判決)駁回抗告人上訴確
    定。則抗告人再提起本件訴訟以請求撤銷原處分，顯為前開
    確定判決效力所及，是抗告人對已經判決確定處分事件，再
    行提起本件撤銷訴訟，自非合法等由，駁回抗告人之訴，核
    無不合。
三、抗告意旨略謂：本案雖歷經原審法院92年度訴字第1136號判
    決駁回，及原確定判決駁回，而告確定，惟原處分所植基之
    三七五減租條例第19條第3項規定，既經內政部95年7月19日
    台內地字第0950117562號函釋（內政部95年函釋）公布失其
    效力，則舊法律關係自應一併變動，即謂原處分亦應予以廢
    止，原裁定未以新法律關係重新審理，而將兩案視為同一法
    律關係更行起訴，顯屬違誤，抗告人以內政部95年函釋為基
    礎，請求撤銷原處分，應屬有據等語。
四、本院按：原確定判決係於95年1月12日確定，斯時三七五減
    租條例第19條第3項尚屬有效法律。該項規定因司法院釋字
    第580號解釋宣告於該號解釋公布之日起，至遲於屆滿2年時
    ，失其效力，而於95年7月19失其效力，既係往後失效，作
    成於92年4月14日之原處分之合法性，自不因該項規定之失
    效而受影響，並無抗告人所稱之舊法律關係應一併變動，原
    處分亦應予以廢止之情事。抗告人以事後無關之法律失效，
    訴請撤銷經判決確定合法之原處分，主張非屬同一法律關係
    ，並不可採。是以抗告意旨求予廢棄原裁定，並無理由，應
    予駁回。
五、據上論結，本件抗告為無理由。依行政訴訟法第104條、民
    事訴訟法第95條、第78條，裁定如主文。
中    華    民    國    98    年    12    月    17    日
                    最高行政法院第五庭
                        審判長法官  黃  璽  君
                              法官  曹  瑞  卿
                              法官  鄭  忠  仁
                              法官  吳  東  都
                              法官  陳  金  圍
以  上  正  本  證  明  與  原  本  無  異
中    華    民    國    98    年    12    月    17    日
                              書記官  郭  育  玎


司法院資訊處製作；財團法人民間司法改革基金會備份。
